【裁判字號】    97,繼,541
【裁判日期】    970526
【裁判案由】    限定繼承
【裁判全文】
臺灣嘉義地方法院民事裁定  97年度繼字第541號
聲  請  人  丁○○
                        巷2弄.
            丙○○
                      巷2弄5.
            乙○○
                        巷2弄.
被繼承人    甲○○
上列聲請人聲請限定繼承事件，本院裁定如下：
    主    文
聲請駁回。
程序費用新臺幣1,000元由聲請人負擔。
    理    由
一、聲請意旨略以：聲請人為被繼承人甲○○之子女，被繼承人
    於民國92年2月14日死亡，爰按民法第1156條、非訟事件法
    第141條聲明限定繼承等語，並檢具被繼承人之除戶謄本、
    戶籍謄本、印鑑證明、繼承系統表、財政部臺灣省北區國稅
    局91、92年度綜合所得稅各類所得資料清單、財產歸屬資料
    清單各1件為證。
二、按繼承人得限定以因繼承所得之遺產，償還被繼承人之債務
    ；為限定之繼承者，應於繼承人知悉其得繼承之時起3個月
    內，呈報法院；又繼承在民法繼承編中華民國96年12月14日
    修正施行前開始，繼承人於繼承開始時為無行為能力人或限
    制行為能力人，未能於修正施行前之法定期間為限定或拋棄
    繼承，由其繼續履行繼承債務顯失公平者，於修正施行後，
    得以所得遺產為限，負清償責任，新修正民法第11 54條第1
    項、第1156條第1項及民法繼承編施行法第1條之1第2項各有
    明文。次按繼承人對於繼承開始後，始發生代負履行責任之
    保證契約債務，以因繼承所得之遺產為限，負清償責任；繼
    承人為無行為能力人或限制行為能力人對於被繼承人之債務
    ，以所得遺產為限，負清償責任，亦為新修正民法第1148條
    第2項、第1153條第2項所明定。準此，繼承人為無行為能力
    人或限制行為能力人，依前揭新修正民法繼承編及其施行法
    之規定，雖於前述民法繼承編及其施行法規定修正前，未於
    繼承開始時起之三個月法定期間向法院聲明為限定繼承或拋
    棄繼承，如由其繼續履行繼承債務顯失公平時，其對於被繼
    承人之債務，亦得溯及適用修正後之規定，以其所得之遺產
    為限負清償責任。然關於繼承人為無行為能力人或限制行為
    能力人，其為限定繼承或拋棄繼承，依修正前民法第1156條
    第1項及修正後之同條項規定，仍應於繼承開始時或繼承人
    知悉其得繼承之時起三個月向法院為聲明，逾期仍非得再為
    聲明限定繼承或拋棄繼承。經查：
（一）本件被繼承人甲○○係於92年2月14日死亡，有前揭被繼
      承人除戶謄本1份在卷可稽，而聲請人丁○○係77年2月14
      日出生、丙○○係82年9月30日出生、乙○○係73年6月26
      日出生，於被繼承人死亡即本件繼承開始時，為限制行為
      能力人，應由其法定代理人即其生母游玲代為及代受意
      思表示，亦有聲請人所提之戶籍謄本可憑，足認聲請人於
      被繼承人死亡當時，已經由其法定代理人知悉其開始繼承
      之事，是聲明人至遲應於92年5月13日向本院為限定繼承
      之聲明，惟聲明人遲至97年5月19日始具狀聲明限定繼承
      （此有本院收狀日期戳章可按），足認聲請人聲明限定繼
      承，顯已逾法定期限，依前述規定及說明，聲請人之聲請
      ，尚屬無據，應予以駁回。
（二）至聲請人主張之事實，若與新修正民法第1153條第2項、
      繼承編施行法第1條之1第2項規定之情形相符，依修正施
      行後之規定，自得僅以所繼承之遺產為限，負清償責任，
      附此敘明。
三、依非訟事件法第21條第1項前段，裁定如主文。
中    華    民    國    97    年    5     月    26    日
                      家事法庭法  官  黃仁勇
以上正本係照原本作成。
如對本裁定抗告，須於裁定送達後10日之不變期間內，向本院提
出抗告狀，並繳納抗告費新臺幣1,000元。
中    華    民    國    97    年    5     月    26    日
                              書記官  孫靜芳


司法院資訊處製作；財團法人民間司法改革基金會備份。
